【裁判字號】    98,簡上,150
【裁判日期】    980527
【裁判案由】    詐欺
【裁判全文】
臺灣桃園地方法院刑事判決             98年度簡上字第150號
上  訴  人
即  被  告  乙○○
上列上訴人即被告因詐欺案件，不服本院於民國九十七年十二月
三十一日所為九十七年度桃簡字第二九七一號第一審簡易判決（
聲請簡易判決處刑案號：臺灣桃園地方法院檢察署九十七年度偵
緝字第九七二號），提起上訴，本院管轄第二審合議庭判決如下
：
    主    文
上訴駁回。
    犯罪事實
一、乙○○明知現今在金融機構開立帳戶並無困難，一般人均係
    使用自己之帳戶，如使用他人之帳戶常與財產犯罪密切相關
    ，且取得他人存摺之目的在於收取贓款及掩飾犯行不易遭人
    追查，其竟基於幫助他人詐欺取財之不確定故意，而其發生
    並不違背其本意之認識下，竟不顧他人所可能遭害之危險，
    容任他人藉以遂行犯罪，於民國九十六年六月十一日前之某
    日，將其所申請國泰世華商業銀行（以下簡稱國泰商銀）桃
    園分行帳號000000000000號帳戶存摺、提款卡
    及提領密碼交付予犯罪集團內成年人使用，而以此方式幫助
    該成年人詐騙他人財物。嗣該名成年人取得前開帳戶存摺、
    提款卡及提領密碼後，即與其所屬犯罪集團成員共同基於意
    圖為自己不法所有之犯意聯絡，於九十六年六月十一日晚間
    八時十三分，由該犯罪集團不詳姓名年籍之成年人先以電話
    聯絡甲○○，並訛稱：甲○○網路購物發生錯誤，將甲○○
    資料誤處理為分期付款，須持郵局金融卡至自動提款機操作
    英文指令部分，始能取消分期付款設定云云，甲○○不疑有
    他，因而陷於錯誤，旋依該犯罪集團成員指示前往郵局操作
    該處所設置之自動提款機，而於同日晚間十時十六分五十二
    秒，匯款新臺幣（下同）二萬三千九百八十四元至前開國泰
    商銀桃園分行帳戶後，甲○○因察覺有異，始撥打一六五詐
    騙專線報警處理，為警循線查悉上情。
二、案經桃園縣政府警察局報請臺灣桃園地方法院檢察署檢察官
    偵查後聲請簡易判決處刑。
    理    由
壹、證據能力部分：
    查本案所引用之供述及非供述證據，經本院依法踐行調查證
    據程式，檢察官、被告均不爭執各該證據之證據能力，且亦
    查無依法應排除其證據能力之情形，是後述所引用證據之證
    據能力均無疑義，先予敘明。
貳、實體部分：
一、訊據被告乙○○固不否認其有申請上開國泰商銀桃園分行帳
    戶一情，然矢口否認其有何幫助詐欺取財犯行，並辯稱：伊
    於九十五年間，曾經持上開國泰商銀桃園分行帳戶存摺、提
    款卡前往林口工廠應徵工作，提供該帳戶為薪資轉讓帳戶，
    而伊習慣將提款密碼寫在存摺中，伊當時將存摺、提款卡放
    在機車置物箱中，而該置物箱鎖損壞多年均無維修，伊二日
    後就離職，事後沒再使用該帳戶，伊就忘記了，一直到被警
    方通緝到案，伊才知道也許是伊遺失該帳戶云云，經查：
  (一)被害人甲○○於九十六年六月十一日晚間八時十三分，接獲
    不明成年人來電訛稱：甲○○網路購物發生錯誤，將甲○○
    資料誤處理為分期付款，須持郵局金融卡至自動提款機操作
    英文指令部分，始能取消分期付款設定云云，被害人甲○○
    不疑有他，因而陷於錯誤，旋依該犯罪集團成員指示前往郵
    局操作該處所設置之自動提款機，而於同日晚間十時十六分
    五十二秒，匯款二萬三千九百八十四元至前開被告所開立之
    國泰商銀桃園分行帳戶之事實，業據證人即被害人甲○○於
    警詢指述綦詳，並有被害人甲○○所提出匯款至被告國泰商
    銀桃園分行帳戶之自動提款機客戶交易明細表一紙、被告所
    申請前開國泰商銀桃園分行帳戶之印鑑卡、存摺存款交易查
    詢單各一份存卷可稽，堪以認定被害人甲○○指述其有遭犯
    罪集團詐騙，而匯款二萬三千九百八十四元至被告所申請之
    國泰商銀桃園分行帳戶內一情，應與事實相符，堪以採信。
  (二)雖被告以：上開銀行帳戶存摺、提款卡伊不知道何時遺失，
    可能是九十五年間伊應徵工作後一直放在機車置物箱內而遺
    失，因該置物箱鎖已損壞多年均無維修所致一節置辯，然於
    本院審理時經質問被告：何以將重要銀行帳戶存摺、提款卡
    等物品任意放置在鎖頭損壞之機車置物箱內一情，被告則辯
    稱：其因當時係應徵林口公司從事清潔工作，進入工廠要改
    換成無塵服，伊擔心放在身上進入公司換下身著衣物，會遺
    失上開物品云云，則被告既能意識其所開立國泰商銀桃園分
    行帳戶之存摺、提款卡均屬重要保管之物品，豈有將之任意
    放置在已不具上鎖功能、已欠缺安全性、並可隨意打開之機
    車置物箱內，徒增上開重要金融物品遺失之高度危險性，且
    被告又係基於應徵工作之目的始攜帶上開帳戶存摺、提款卡
    出門，實無逾二年餘後始終不知遺失之可能，是被告前開所
    辯，應係為規避其交付上開銀行帳戶存摺、提款卡予他人，
    並幫助他人犯罪使用之實情，難以採信。又衡諸一般社會常
    情，臺灣現今社會詐騙犯罪案件層出不窮，個人如有遺失銀
    行帳戶存摺或提款卡，為避免遭犯罪集團拾得供作人頭帳戶
    以資犯罪使用，理當前往警局或派出所報警處理，以規避自
    己銀行帳戶遭人利用之風險，縱未依循報警程序處理，亦會
    在發覺銀行帳戶存摺或提款卡遺失後，另行掛失再補辦手續
    ，藉以取得原申請之銀行帳戶存摺、提款卡供己繼續使用，
    而被告曾於九十五年八月二十一日曾親赴國泰商銀桃園分行
    辦理上開帳戶存摺、提款卡掛失並補發一事，業據被告所不
    否認，且有卷附國泰商銀於九十八年三月三日以（九八）國
    世銀桃園字第三○四號函及所附掛失換發存摺、提款卡申請
    書各一份足按，足見被告知悉銀行帳戶存摺、提款卡掛失補
    領之程序，而被告卻於遺失帳戶存摺、提款卡後，始終未依
    循報警程序處理，已與一般財產帳戶資料遺失前往警局報案
    避免遭利用之社會常情有悖，況詐騙集團使用人頭帳戶理應
    先行取得帳戶申請人之同意，如貿然任意使用遺失或遭竊之
    銀行帳戶存摺、提款卡，本可預期帳戶申請人察覺遺失或遭
    竊後有申請掛失前開帳戶原有存摺及提款卡之可能，詐騙集
    團自無由大費周章詐騙被害人，卻指示其匯款至隨時將遭人
    停用而無法提領之帳戶內，導致其自陷於一方面無法提領所
    詐得金額以遂行犯罪目的，他方面仍受刑事追訴危險之窘境
    ，益徵被告所申請之前開國泰商銀桃園分行帳戶存摺、提款
    卡確係被告自己交由犯罪集團成員，並由其告知提領密碼，
    而供該犯罪集團成員使用無訛。
  (三)末參以金融機構之帳戶為個人理財之工具，為便利大眾使用
    此一理財工具，以資活絡資金供需，對於申請開設金融帳戶
    並無設有任何特殊之限制，一般民眾皆能自由申請開戶，並
    得同時在不同金融機構申請多數存款帳戶使用，乃眾所周知
    之事實，依一般人之社會生活經驗，倘係經由合法管道之收
    入或支出，其於金融帳戶之存放及提領，本可自行向金融行
    庫開立帳戶後使用，殊無大費周章使用他人帳戶之必要，且
    佐以近來類如刮刮樂、香港跑馬中獎、退稅轉帳、配合警察
    機關或政府單位查帳、假冒網路購物等詐騙案件層出不窮，
    詐騙集團多利用人頭帳戶做為出入帳戶，不僅廣為媒體所披
    載，亦經政府一再宣導提醒注意，尤以現今各地金融機構所
    設自動提款機莫不設定轉帳之警示畫面，或張貼警示標語，
    促請使用大眾注意。是衡諸目前社會以電視、報紙甚至網路
    等管道流通資訊之普及程度，以及使用自動提款機從事提款
    、轉帳交易之頻繁，苟見有陌生人不思以自己名義申請開立
    帳戶，反而向不特定人蒐集或收購他人之金融機構帳戶使用
    ，帳戶所有人焉能安心將其帳戶交付收購帳戶之人，而絲毫
    未加懷疑其收購帳戶之目的即在於詐取他人財物？由此顯見
    被告將國泰商銀桃園分行帳戶存摺、提款卡、提領密碼交付
    犯罪集團成員，當可預見該犯罪集團成員係持之用以實施詐
    欺犯行，且其對於該犯罪集團成員利用其銀行帳戶向人詐取
    財物，並無違背其本意，是被告主觀上應具有幫助他人詐取
    財物之不法犯意甚明。
  (四)綜上，被告所辯無非事後編詞脫免罪責之詞，不足採信。是
    本件事證明確，被告犯行應堪認定。
二、查向被告乙○○索取其所申請國泰商銀桃園分行帳戶存摺、
    提款卡、密碼之成年人與其所屬犯罪集團成員共同以「假取
    消分期付款設定，實為真詐財」之方式，向被害人甲○○詐
    騙財物，使被害人甲○○因而陷於錯誤，依犯罪集團成員之
    電話指示操作自動提款機，而匯款二萬三千九百八十四元至
    被告前開國泰商銀桃園分行帳戶內，核該成年人與其所屬犯
    罪集團成員所為，係共犯刑法第三百三十九條第一項詐欺取
    財罪。是本件被告一次提供自己之國泰商銀桃園分行帳戶予
    犯罪集團成員之行為，而幫助其詐欺取財之用，客觀上被告
    僅有一次幫助行為，而主觀上係以幫助他人詐欺之意思而參
    與犯罪構成要件以外之行為，故核被告乙○○所為，係犯刑
    法第三十條第一項前段、第三百三十九條第一項之幫助詐欺
    取財罪，並應依同法第三十條第二項之規定減輕其刑。是原
    審因認被告罪證明確，引用刑事訴訟法第四百四十九條第一
    項前段、第四百五十四條第二項、刑法第三百三十九條第一
    項、第三十條第一項前段、第二項、第四十一條第一項前段
    、刑法施行法第一條之一第一項、第二項前段之規定，並審
    酌被告提供其所有銀行帳戶存摺、提款卡及提領密碼等資料
    供詐騙集團使用，助長不法份子之訛詐風氣，使執法人員難
    以追查詐騙集團成員之真實身分，且犯後又否認犯行等一切
    情狀，量處被告拘役五十日，並諭知如易科罰金，以新臺幣
    一千元折算一日之折算標準，經核原審認事用法並無違誤之
    處，量刑亦屬妥適，應予維持。被告上訴意旨猶以前揭情詞
    否認犯行云云，指摘原判決不當，為無理由（業據本院詳述
    理由認定如前），自應予駁回。
據上論斷，應依刑事訴訟法第四百五十五條之一第一項、第三項
、第三百六十八條，判決如主文。
本案經檢察官潘怡華到庭執行職務。
中    華    民    國    98    年    5     月    27    日
                      臺灣桃園地方法院刑事第四庭
                          審判長法  官  袁雪華
                                法  官  林宜靜
                                法  官  陳可薇
以上正本證明與原本無異。
本件不得上訴。
                                書記官  高  平
中    華    民    國    98    年    6     月    1     日


司法院資訊處製作；財團法人民間司法改革基金會備份。
